【裁判字號】    97,財管,16
【裁判日期】    971128
【裁判案由】    指定遺產管理人
【裁判全文】
臺灣苗栗地方法院民事裁定              97年度財管字第16號
聲  請  人  合作金庫商業銀行股份有限公司
法定代理人  甲○○
代  理  人  乙○○
上列聲請人聲請指定被繼承人丙○○之遺產管理人事件，本院裁
定如下：
    主  文
聲請駁回。
聲請程序費用新臺幣壹仟元由聲請人負擔。
    理  由
一、本件聲請意旨略以：被繼承人丙○○（民國10年7 月5 日出
    生，民國96年1 月6 日死亡，最後住所地為苗栗縣銅鑼鄉中
    平村13鄰中平166 號）為聲請人之債務人（所提出之債權憑
    證上所載債權人雖為中國農民銀行股份有限公司，惟中國農
    民銀行股份有限公司業經行政院金融監督管理委員會核准與
    聲請人合併，並由聲請人承受中國農民銀行股份有限公司之
    權利義務），詎丙○○於96年1 月6 日死亡，其繼承人均已
    向鈞院聲明拋棄繼承權並經准予備查在案，而其親屬會議未
    於民法第1177條所規定之期限內選定遺產管理人，為使聲請
    人之權利得以順利行使，爰依民法第1178條第2 項規定聲請
    指定丙○○之長子丁○○為丙○○之遺產管理人等語，並提
    出本院家事庭拋棄繼承准予備查通知書、繼承系統表、戶籍
    謄本、債權憑證、本票、行政院金融監督管理委員會函（以
    上證物均影本）等件為證。
二、本院查：
  (一)按繼承開始時，繼承人之有無不明者，由親屬會議於1 個月
    內選定遺產管理人，並將繼承開始及選定遺產管理人之事由
    ，向法院報明；無親屬會議或親屬會議未於前條所定期限內
    選定遺產管理人者，利害關係人或檢察官，得聲請法院選任
    遺產管理人，並由法院依公示催告程序，定6 個月以上之期
    限，公告繼承人，命其於期限內承認繼承；先順序繼承人均
    拋棄其繼承權時，由次順序之繼承人繼承。其次順序繼承人
    有無不明或第四順序之繼承人均拋棄其繼承權者，準用關於
    無人承認繼承之規定，固為民法第1177條、第1178條第2 項
    、第1176條第6 項所規定。惟遺產繼承人，除配偶外，依左
    列順序定之：一、直系血親卑親屬。二、父母。三、兄弟姊
    妹。四、祖父母，民法第1138條定有明文。
  (二)聲請人主張被繼承人丙○○於前述時間死亡，其第一、三順
    位繼承人均於法定期間內拋棄繼承，並經本院函准備查一節
    ，故據其提出上開備查函，並些經本院依職權調閱本院96年
    度繼字第82號及96年度繼字第162 號家事卷宗核閱無誤。又
    依上開案卷資料顯示被繼承人死亡時，其第二、四順位繼承
    人（即其父母、祖父母）均已過世，亦可認定。惟被繼承人
    死亡時，其當然繼承人，即配偶謝李未妹尚生存，且其第一
    順位繼承人丁○○等9 人並以通知書通知謝李未妹其等拋棄
    繼承之事實，此亦有拋棄繼承通知書、謝李未妹戶籍謄本、
    印鑑證明等附上開96年度繼字第82號家事卷可稽（見上開卷
    第10、11、27頁）。是繼承人謝李未妹依法應繼承被繼承人
    之財產（且於上開第三順位繼承人拋棄繼承後為被繼承人唯
    一之繼承人，堪以認定。至於，繼承人謝李未妹旋於同年4
    月19日死亡，此有本院依職權調取之謝李未妹個人基本資料
    查詢結果1 紙可稽，其第一順位繼承人，即丁○○等9 人另
    於96年5 月30日具狀向本院聲明拋棄繼承，經本院於同年6
    月30日以96年度繼字第199 號准予備查，惟此不影響謝李未
    妹為本件被繼承人丙○○之繼承人之事實。
  (三)綜上所述，本件被繼承人丙○○死亡後，既有繼承人謝李未
    妹繼承其遺產，自非繼承人有無不明或繼承人均拋棄繼承之
    情形，尚與民法第1176條第6 項所規定之情形不符。是聲請
    人以被繼承人丙○○死亡後所有繼承人均拋棄繼承為由，聲
    請指定其遺產管理人，與法未合，應予駁回。
四、依非訟事件法第21條第1項，裁定如主文。
中    華    民    國    97    年    11    月    28    日
                  家事法庭法  官  潘 進 順
以上正本係照原本作成。
如不服本裁定應於送達後10日內向本院提出抗告狀，並繳納抗告
費新臺幣1,000元。
                          書記官  陳 俊 偉
中    華    民    國    97    年    12    月    1     日


司法院資訊處製作；財團法人民間司法改革基金會備份。
